【裁判字號】    89,重上,17
【裁判日期】    890628
【裁判案由】    清償借款
【裁判全文】
臺灣高等法院高雄分院民事判決  八十九年度重上字第十七號
      上  訴  人  己○○
                  丁○○
                  丙○○
                  戊○○
      右四人共同
      訴訟代理人  林榮和律師
      被上訴人    第一商業銀行股份有限公司南高雄分行
                              .
      法定代理人  甲○○      .
      訴訟代理人  乙○○      .
右當事人間清償借款事件，上訴人對於中華民國八十八年十二月十三日臺灣高雄地方
法院八十八年重訴字第九二七號第一審判決提起上訴，本院判決如左：
      主      文
上訴駁回。
第二審訴訟費用由上訴人連帶負擔。
原判決所命給付，如上訴人於假執行程序實施前，以新台幣玖佰柒拾柒萬元預供擔保
後，得免為假執行。
      事      實
甲、上訴人方面：
一、聲明：求為判決：
（一）原判決廢棄。
（二）被上訴人在第一審之訴駁回。
（三）第一、二審訴訟費用由被上訴人負擔。
（四）如受不利判決，願供擔保請准免為假執行。
二、陳述：除引用與原審判決書記載相同者外，另補稱：
（一）上訴人戊○○未以義玖昇實業有限公司（下稱義玖昇公司）負責人之身分，委
      任或授權訴外人邱進修得以義玖昇公司為債務人名義於原判附表所示時間向被
      上訴人銀行陸續借得合計新台幣（以下同）九百七十七萬元之情事，被上訴人
      尤未提出義玖昇公司之委任書或授權書証之。訴外人義玖昇公司亦無民法第一
      百六十九條所規定應負之法律責任，被上訴人銀行就義玖昇公司應負授權或表
      現代理之事實負舉證責任。又茍凡持有他人之印鑑章，即謂該他人應負授權之
      意思，社會秩序豈不大亂，是有無授權或有表現代理之事實，應依証據認定。
（二）被上訴人於原審所提出之借據六紙（下稱系爭借據），係訴外人邱進修擅自前
      往被上訴人銀行所為，系爭借據上借款人及義玖昇公司及連帶保證人戊○○、
      己○○之簽名係邱進修所簽，印文亦係邱進修利用保管之機會盜蓋。邱進修以
      義玖昇公司為借款人名義向被上訴人銀行簽具系爭借據時，義玖昇公司負責人
      戊○○以及連帶保證人戊○○、己○○均未在場，義玖昇公司未向被上訴人銀
      行取得分文借款，邱進修亦未將借款交付義玖昇公司，又被上訴人銀行未知會
      義玖昇公司有何借款或通知繳付利息，上訴人四人完全不知情。
（三）被上訴人銀行於原審所舉證人邱進修證稱：「系爭六張借據是我去借的沒錯，
      上面的簽名是我代簽的，章是我帶去銀行蓋的」、「實際上保證人戊○○他們
      不知道，因為章從頭到尾都是我在保管」云云（原審卷三八頁），可見上訴人
      主張義玖昇公司未委任或授權訴外人邱進修向被上訴人銀行借款為實在。至證
      人邱進修於原審另證稱：「義玖昇原來之實際負責人是我，後來改為戊○○，
      戊○○是掛名的，實際上還由我去營運調度資金」乙節，上訴人否認之，按義
      玖昇公司於民國八十五年四月二十日改組後，董事及股東僅五人，由上訴人戊
      ○○任董事、上訴人己○○、丙○○、丁○○均為股東，另一股東為訴外人邱
      進修，有如附高雄市政府建設局八十七年七月九日高市建設二字第○八七一○
      ○八五○一號函附義玖昇公司八十五年一月、三月、四月之變更登記事項卡影
      本各一份有稽。上訴人戊○○若非任義玖昇公司負責人，以及上訴人丙○○（
      戊○○之父）、丁○○（戊○○之母）、己○○（戊○○之妻）為股東，豈可
      於八十六年三月十一日為義玖昇公司簽具保證書之理。
（四）訴外人邱進修非義玖昇公司之負責人，若被上訴人認訴外人邱進修有權代理借
      款，何以系爭借款，訴外人邱進修尚須提出擔保品供被上訴人銀行設定抵押權
      ，上訴人戊○○於八十九年五月四日準備程序中曾提出此項抗辯，被上訴人迄
      無提出邱進修為何要提供其個人之擔保品。被上訴人銀行何以未知會義玖昇公
      司有何借款並通知繳付利息。
（五）被上訴人主張訴外人邱進修所借錢款均撥存入訴外人義玖昇公司第00000
      000000存款帳戶內云云；經查訴外人義玖昇公司並未持有上述帳戶之存
      摺，訴外人邱進修未將系爭借款交付訴外人義玖昇公司使用，按民法消費借貸
      為要物契約，被上訴人就本件借款如何交付義玖昇公司之事實，亦應負舉證責
      任。
（六）綜上，本件系爭借款，義玖昇公司並未授權訴外人邱進修向被上訴人簽借，依
      法對義玖昇公司不生效力，從而義玖昇公司不負清償之義務，上訴人己○○、
      丁○○、丙○○、戊○○等四人自無基於連帶保證人之身分負連帶清償責任。
三、證據：援用原審之證據方法。
乙、被上訴人方面：
一、聲明：求為判決上訴駁回。
二、陳述：除引用與原審判決書記載相同者外，另補稱：
（一）本件係訴外人邱進修於八十六年三月四日檢具訴外人義玖昇公司及上訴人戊○
      ○、己○○等資料表向被上訴人申請借款，有資料表可稽。經被上訴人審核核
      可後，上訴人等四人於同年月十一日一起至被上訴人處所辦理對保手續並簽立
      保證書，依民法第一五三條之規定，保證契約即已成立，並簽立約定書及印鑑
      卡，約定聲明凡各種票據、借據及一切憑證之印文與留存印鑑相符即生效力。
      均已就約定事項及印鑑效力為明確之約定，但並未約定貸款予訴外人義玖昇公
      司時應通知上訴人，有保證書、約定書、印鑑卡影本可稽。則訴外人邱進修於
      八十六年三月二十五日陸續檢具其本人、義玖昇公司、及上訴人等印鑑向被上
      訴人借款應是預定之事，被上訴人核對其印鑑無誤後貸放，並將貸放款項撥存
      入義玖昇公司第00000000000存款帳戶內，上訴人等四人推諉不知
      情，乃推卸責任之態度。
（二）綜上所述，足以證明訴外人義玖昇公司及上訴人等有授權訴外人邱進修向被上
      訴人借款之事實，且其印鑑交由訴外人邱進修保管使用，更足以證明有授權之
      意思，如沒有亦有表現代理之事實，否則印鑑不可能交付他人保管，依法訴外
      人義玖昇公司應負授權人之責任，上訴人等依約為連帶保證人，自應負連帶償
      付之責任。上訴人之上訴無理由。
三、證據：除援用原審之證據方法外，另提出資料表影本四件、印鑑卡影本二紙、放
    款貸放傳票與轉帳收入傳票影本各六紙。
      理      由
一、本件被上訴人主張：上訴人戊○○、己○○、丙○○、丁○○等四人於八十六年
    三月十一日簽具保證書，保證訴外人義玖昇公司現在及將來（含過去所負現在尚
    未清償）對被上訴人所負之借款及其他其一切債務，以本金新台幣五千萬元為限
    額，願與訴外人義玖昇公司負全部連帶償付責任。嗣債務人義玖昇公司於八十六
    年三月二十五日及八十六年八月間分別向被上訴人借款六筆，合計九百七十七萬
    元（其金額、違約金及約定事項等詳如原判決附表所載），詎義玖昇公司屆期不
    為清償，利息亦僅繳至八十八年六月，依約定如有一期未能按期繳付利息，所貸
    款項視為全部到期，借款人應立即償還全部貸款及利息、違約金。上訴人戊○○
    等四人為連帶保證人，依法應負連帶償負之責任，屢經催討均無效，為此訴請上
    訴人連帶給付被上訴人本金九百七十七萬元及如原判決附表所示之利息與違約金
    等情。
二、上訴人則以：伊等四人固有於八十六年三月十一日在所出具之保證書上簽名及蓋
    印章，但簽具保證書後並不一定即表示一定要向被上訴人借錢，況且本件事後之
    借款均係訴外人邱進修自行前往被上訴人之處辦理，伊等四人並不知情亦未授權
    邱進修向被上訴人借款，更未於借據上簽名、蓋章，而借據上之簽名及蓋章均為
    邱進修偷拿去被上訴人銀行使用，訴外人義玖昇公司亦未授權邱進修辦理借款之
    事，伊等自亦不負保證責任等語資為抗辯。
三、經查被上訴人主張之前開事實，已據其提出系爭借據影本六紙及保證書、約定書
    影本各一紙、資料表影本四件等為證，而上訴人戊○○等四人對於被上訴人所提
    之保證書、約定書上之簽名及印章真正，均不爭執，惟以簽具保證書後並不一定
    即表示一定要向被上訴人借錢，況本件借款均係訴外人邱進修自行前往被上訴人
    銀行辦理，伊等及訴外人義玖昇公司並不知情亦均未授權邱進修向被上訴人借款
    ，更未於借據上簽名、蓋章，借據上之簽名及蓋章均為邱進修偷拿去被上訴人銀
    行使用，伊等自不負保證責任云云置辯。然查上訴人戊○○等四人既均已自認曾
    於八十六年三月十一日前往被上訴人銀行，簽具對義玖昇公司於本金五千萬元為
    限額之「保證書」，及於辦理對保之同時，上訴人戊○○又代表義玖昇公司出具
    一紙「借款約定書」予被上訴人銀行等事實，而當時上訴人戊○○係擔任義玖昇
    公司之法定代理人，亦有上訴人提出之該公司變更登記事項卡影本一紙可稽（見
    原審卷第四一頁），則被上訴人主張上訴人公司已承認欲借款之事實，應屬非虛
    ；再其後自八十六年三月二十五日起，由邱進修持其本人及義玖昇公司、上訴人
    等之與前開保證書、約定書相同之印鑑章，陸續前往被上訴人處簽立借款申請書
    及如原判決附表所示之借據借款之事實，亦據證人邱進修在原審證述明確，此均
    有上述借款約定書影本一紙、借據影本六紙及資料表在卷可憑；是上訴人戊○○
    於八十六年三月十一日既係義玖昇公司之法定代理人而與被上訴人銀行簽定借款
    約定書，則八十六年三月二十五日起之陸續借款，應是其所預定中之事，自難諉
    為不知；而其餘上訴人分別為上訴人公司股東（有前述義玖昇公司登記事項卡影
    本可稽），其等亦均同時簽立約定書及保證書、印鑑卡予被上訴人，並在印鑑卡
    上約定「凡各種票據、借據及一切憑證之印文與留存印鑑相符即生效力」；況上
    訴人均自承義玖昇公司之公司印章及上訴人戊○○等個人印章，係上訴人等於八
    十六年三月十一日使用後，即一直交由邱進修保管等情，亦經證人邱進修證述屬
    實，再參之邱進修係上訴人丙○○及丁○○之女婿、戊○○（妻為己○○）之姊
    夫，已據上訴人陳明，又邱進修復證稱：「戊○○是掛名的，實際上還由我去營
    運調度資金」等語，顯然上訴人等均有授權訴外人邱進修向被上訴人借款之事實
    至明。則上訴人等抗辯稱係邱進修盜用伊等印章及義玖昇公司之印章用以借款云
    云，自不足採信。再各該借款於貸放後均由被上訴人公司撥存入訴外人義玖昇公
    司之帳戶，亦有被上訴人提出之貸放及轉帳傳票影本附卷可稽，上訴人空言否認
    不知義玖昇公司有該帳戶亦不知有借款云云，當屬卸責之辯詞，殊無可採。況上
    訴人等與邱進修間親屬關係既極密切，公司業務實際又由邱進修負責營運，戊○
    ○僅係掛名負責人，其亦有可能僅知借款而不知如何運用，自不過以此認上訴人
    等未授權邱進修借款。綜上所述，本件系爭借款應係義玖昇公司所借，而上訴人
    戊○○等四人既為義玖昇公司之連帶保證人，自應就義玖昇實業有限公司所積欠
    被上訴人之借款負連帶清償之責。從而，被上訴人依連帶保證之法律關係，請求
    上訴人等連帶給付如原判決主文及附表所示之借款、利息及違約金，核屬正當，
    原審予以准許而為上訴人敗訴之判決，並無違誤，上訴意旨求予廢棄改判，非有
    理由，應予駁回。
四、本件原判決所命給付，據上訴人陳明願供擔保請准宣告免為假執行，核無不合，
    爰酌定相當金額宣告之。
五、據上論結：本件上訴為無理由，合依民事訴訟法第四百四十九條第一項、第四百
    六十三條、第三百九十二條、第八十五條第二項判決如主文。
中      華      民      國    八十九    年      六      月    二十八    日
                                      臺灣高等法院高雄分院民事第五庭
~B1審判長法官  蔡明宛
~B2法      官  黃科瑜
~B3法      官  林健彥
右為正本係照原本作成。
如對本判決上訴，須於判決送達後二十日內向本院提出上訴狀，其未表明上訴理由者
，應於上訴後二十日內向本院提出上訴理由書。
中      華      民      國    八十九    年      六      月     二十九   日
~B法院書記官  廖素珍
                                                                        Ａ


司法院資訊處製作；財團法人民間司法改革基金會備份。
